【裁判字號】    98,易,914
【裁判日期】    981112
【裁判案由】    傷害
【裁判全文】
臺灣彰化地方法院刑事判決              98年度易字第914號
公  訴  人  臺灣彰化地方法院檢察署檢察官
被      告  乙○○
選任辯護人  賈俊益律師
上列被告因傷害案件，經檢察官聲請簡易判決處刑（98年度調偵
字第386 號），本院認不宜以簡易判決處刑，改依通常程序審理
，判決如下：
    主  文
乙○○傷害人之身體，處有期徒刑陸月，如易科罰金，以新臺幣
貳仟元折算壹日。
    犯罪事實
一、乙○○前於民國97年間，因違反藥事法案件，經臺灣基隆地
    方法院於97年7 月14日以97年度訴字第723 號判決判處有期
    徒刑6 月，緩刑3 年，現尚在緩刑期間（不構成累犯）。詎
    乙○○仍不知警惕，其係甲○○之配偶，彼此間具有家庭暴
    力防治法第3 條第1 款之家庭成員關係。乙○○於民國98年
    3 月30日凌晨0 時許，在彰化縣大村鄉○○村○○鄰○○路12
    之6 號住處內，因細故與甲○○發生口角，竟基於傷害人身
    體之犯意，持其家中之1 把鐵椅毆打甲○○，致甲○○受有
    腹部鈍傷併脾臟破裂及內出血、左側第九至第十二肋骨骨折
    、左側大腿鈍挫傷併瘀血、頭部外傷併腦震盪現象等傷害，
    甲○○乃自行就醫，並於98年4 月17日報案，而查悉上情。
二、案經甲○○訴由彰化縣警察局員林分局報告臺灣彰化地方法
    院檢察署檢察官偵查起訴。
    理  由
一、按「除簡式審判程序、簡易程序及第三百七十六條第一款、
    第二款所列之罪之案件外，第一審應行合議審判。」刑事訴
    訟法第284條之1定有明文；本件被告所犯係屬刑事訴訟法第
    376 條第1 款所列之罪，爰依法行獨任審判。又本件有關以
    下所引用被告以外之人於審判外之言詞或書面陳述，而不符
    合刑事訴訟法第159 條之1 至第159 條之4 之規定者，業經
    公訴人及被告於本院明示同意作為證據，且均經本院於審理
    時當庭直接提示而為合法之調查，公訴人、被告均未於言詞
    辯論終結前聲明異議，本院審酌前開證據作成或取得之狀況
    ，並無非法或不當取證之情事，且亦無顯不可信之情況，故
    認為適當而均得以作為證據，是前開證據依刑事訴訟法第15
    9 條之5 之規定，均具有證據能力，先予敘明。
二、上揭事實，迭據被告乙○○於警詢、偵訊及本院審理中自白
    不諱，核與證人即告訴人甲○○於警詢證述【見偵卷第5 頁
    】之情節大致相符，復有財團法人彰化基督教醫院出具告訴
    人受傷之診斷書3 紙【原本1 紙、影本2 紙，各見偵卷第7
    頁及本院卷】、告訴人傷勢之照片3 張【見偵卷第20頁】、
    上述鐵椅照片4 張【見偵卷第9 、21頁及本院卷】在卷可稽
    。告訴人及告訴代理人固指稱告訴人所受脾臟破裂之傷害，
    應已達到重傷害之程度。然按法第10條第4 項第6 款所謂其
    他於身體或健康有重大不治或難治之傷害，係指傷害重大，
    且不能治療或難以治療者而言（最高法院89年度臺上字第67
    33號判決要旨參照）。查，經本院就告訴人脾臟破裂之傷勢
    治療情形、功能是否受損等節，函詢告訴人就醫之財團法人
    彰化基督教醫院，該院函覆本院略以：告訴人於98年3 月30
    日由他院轉診至本院治療，經腹部電腦斷層檢查，發現其脾
    臟破裂且仍處於進行性出血中，旋即安排血管攝影，顯示供
    應脾臟的血管，脾動脈之分枝多處受損，致血液蓄積腹腔內
    （即俗稱內出血），為恐造成後續失血過多，引致低血容性
    休克，故進行脾動脈血管分枝拴塞術，以達止血目的；術後
    ，即入住本院加護病房治療，98年4 月1 日轉至一般病房，
    迄98年4 月6 日出院。因告訴人係以拴塞方式取代傳統脾臟
    切除手術，故大多數脾組織及功能獲得保存，惟拴塞後，有
    少數會產生脾臟壞死，膿傷現象；經98年4 月24日腹部電腦
    斷層結果，並無顯示有異常現象產生等情，有財團法人彰化
    基督教醫院98年9 月10日九十八彰基醫事字第098090039 號
    函1 紙【見本院卷】存卷可憑，顯示告訴人經拴塞方式治療
    後，脾臟之大多數脾組織及功能均獲得保存，且無異常現象
    產生，當無不能治療或難以治療之情況，自非屬刑法上之重
    傷害，告訴人及告訴代理人上開指訴，容有誤會。綜上，堪
    認被告自白核與事實相符。本件事證明確，被告犯行洵堪認
    定，應予依法論科。
三、按家庭暴力者，謂家庭成員間實施身體或精神上不法侵害之
    行為；又家庭暴力罪者，謂家庭成員間故意實施家庭暴力行
    為而成立其他法律所規定之犯罪，家庭暴力防治法第2條第
    1 款、第2 款分別定有明文。查，本件案發時被告為告訴人
    之配偶，業據被告自承在卷，且經證人即告訴人甲○○於警
    詢證述屬實，其2 人間具有家庭暴力防治法第3 條第2 款之
    家庭成員關係，被告對告訴人施以普通傷害犯行，已屬家庭
    成員間實施身體上不法侵害之行為，即為家庭暴力防治法第
    2 條第1 款之家庭暴力。核被告所為，係犯刑法第277 條第
    1 項之普通傷害罪，同時亦屬家庭暴力防治法第2 條第2 項
    之家庭暴力罪，惟因家庭暴力防治法對於家庭暴力罪並無科
    處刑罰之規定，是以僅依刑法普通傷害罪之規定予以論罪科
    刑即可。爰審酌被告係告訴人之配偶，其與告訴人間之相處
    本應相互尊重，以誠溝通，被告僅因細故即對告訴人暴力相
    向，持鐵椅毆打告訴人，致告訴人之脾臟破裂，雖尚未達重
    傷之程度，然傷勢實屬嚴重，告訴人之心理亦因此受有極大
    恐懼，被告復未將告訴人送醫，事後也未與告訴人達成和解
    ，及其前於97年間，因違反藥事法案件，經臺灣基隆地方法
    院於97年7 月14日以97年度訴字第723 號判決判處有期徒刑
    6 月，緩刑3 年確定，現尚在緩刑期間，有臺灣高等法院被
    告前案紀錄表1 份存卷可考，難謂素行良好，並考量其犯罪
    動機、方法、手段、所生危害、智識程度、生活狀況，暨犯
    後坦承犯行，到庭態度尚稱良好等一切情狀，量處如主文所
    示之刑，並諭知易科罰金之折算標準，以示懲儆。至蒞庭檢
    察官雖對被告具體求刑有期徒刑2 年6 月，惟本院綜合上揭
    各情，認對被告處以如主文所示之刑，已足收懲儆之效，併
    此敘明。末查，被告持以毆打告訴人之鐵椅1 把，並未扣案
    ，且被告及告訴人亦均稱該鐵椅係家中之物，堪認該鐵椅應
    係其等家庭成員日常生活共同使用之物品，非專供被告犯本
    案所用之物，本院審酌及此，認以不予宣告沒收為宜，附此
    敘明。
據上論斷，應依刑事訴訟法第452 條、第299 條第1 項前段，刑
法第277 條第1 項、第41條第1 項前段，刑法施行法第1 條之1
第1 項、第2 項前段，判決如主文。
本案經檢察官陳建佑到庭執行職務。
中    華    民    國    98    年    11    月    12    日
                  刑事第二庭      法  官  吳芙如
以上正本證明與原本無異。
如不服本判決應於收受判決後10日內向本院提出上訴書狀，並應
敘述具體理由；其未敘述上訴理由者，應於上訴期間屆滿後20日
內向本院補提理由書（均須按他造當事人之人數附繕本）「切勿
逕送上級法院」。
告訴人或被害人對於判決如有不服具備理由請求檢察官上訴者，
其上訴期間之計算係以檢察官收受判決正本之日期為準。
中    華    民    國    98    年    11    月    12    日
                                  書記官  林明俊
附錄本案論罪科刑法條全文：
中華民國刑法第277條
（普通傷害罪）
傷害人之身體或健康者，處 3 年以下有期徒刑、拘役或 1 千元
以下罰金。
犯前項之罪因而致人於死者，處無期徒刑或 7 年以上有期徒刑
；致重傷者，處 3 年以上 10 年以下有期徒刑。


司法院資訊處製作；財團法人民間司法改革基金會備份。
